【裁判字號】    99,台上,7308
【裁判日期】    991125
【裁判案由】    違反廢棄物清理法
【裁判全文】
最高法院刑事判決            九十九年度台上字第七三０八號
上  訴  人  張明鏡
            彭月李
上列上訴人等因違反廢棄物清理法案件，不服台灣高等法院花蓮
分院中華民國九十八年七月一日第二審判決（九十八年度上訴字
第八六號，起訴案號：台灣花蓮地方法院檢察署九十六年度偵字
第三四八四號，九十七年度偵字第二八一三號），提起上訴，本
院判決如下：
    主  文
原判決撤銷，發回台灣高等法院花蓮分院。
    理  由
本件原判決認定：上訴人張明鏡、彭月李係夫妻，在花蓮縣鳳林
鎮○○路四十二號共同經營銘德企業社（彭月李登記為負責人）
，從事資源回收業務。渠等均明知從事廢棄物回收、貯存、清除
、處理，應向所屬之縣（市）主管機關或中央主管機關委託之機
關申請核發公民營廢棄物處理機構許可文件後，始得回收、貯存
、清除、處理廢棄物業務，竟未向主管機關申請核發領有廢棄物
清除之許可文件，而共同基於收受贓物及清除廢棄物之犯意聯絡
，於民國九十六年五月間起至同年六月二十九日前之某日，自不
詳姓名之成年人處收受來路不明而屬台灣電力股份有限公司（下
稱台電公司）所有遭竊之PVC8m㎡（重0.5公斤）、PVC 14 m㎡（
重 5公斤）之接戶用電纜線，而收集放置在銘德企業社之資源回
收場內，而從事廢棄物之清除。嗣於九十六年六月二十九日下午
二時三十五分許，經警會同花蓮縣執行民生竊盜聯合稽查小組在
銘德企業社查獲，並查扣該接戶用電纜線等情。因而撤銷第一審
判決，改判依想像競合犯論處上訴人等共同犯廢棄物清理法第四
十六條第四款之非法清理廢棄物罪刑（張明鏡累犯），固非無見
。
惟查：(一)、廢棄物清理法第四十六條第一項第四款前段之「未依
第四十一條第一項規定領有廢棄物清除、處理許可文件，從事廢
棄物貯存、清除、處理」罪，其行為態樣有貯存、清除、處理三
種，其客體必須係廢棄物。所稱之「廢棄物」，依該法第二條第
一項之規定，分下列二種：一、一般廢棄物：由家戶或其他非事
業所產生之垃圾、糞尿、動物屍體等，足以污染環境衛生之固體
或液體廢棄物。二、事業廢棄物：(一)有害事業廢棄物：由事業所
產生具有毒性、危險性，其濃度或數量足以影響人體健康或污染
環境之廢棄物。(二)一般事業廢棄物：由事業所產生有害事業廢棄
物以外之廢棄物。原判決論上訴人等共犯上開之罪，惟依其所記
載之事實，如果無誤，上訴人等所收受之PVC8m㎡（重0.5公斤）
、PVC 14 m㎡（重 5公斤）接戶用電纜線，如係台電公司所有遭
竊之贓物，則其是否為廢棄物，屬於何種廢棄物，原判決事實欄
並未為明確之記載認定，理由內亦未詳予說明，已難資為判斷其
適用法律當否之依據。又原判決事實欄係記載上訴人等收集上述
接戶用電纜線，而從事廢棄物之清除等情。理由說明亦謂：扣案
之電纜線所包覆 PVC外皮均完好，並未為拆除、剝開，足認上訴
人等有從事收集行為，但尚未從事處理之行為，應論以未領有清
除許可文件，從事廢棄物清除罪等語（原判決理由貳、一之(五)、
二，第九頁）。而其主文則記載上訴人等犯廢棄物清理法第四十
六條第四款之非法清理廢棄物罪，所載主文與事實及理由不相適
合，尚有欠允洽。(二)、犯罪事實應依證據認定之，所謂證據，係
指足以認定被告確有犯罪行為之積極證據而言，該項證據自須適
合於被告犯罪事實之認定，始得採為斷罪資料。如未能發現相當
證據，或證據不足以證明，自不能以推測或擬制之方法，或以被
告之反證不成立，持為認定犯罪之論據。上訴人等堅決否認有收
受贓物之犯行，原判決則以上訴人等之辯解不足採信，而依黃朝
明之證言認定上訴人等有本件收受贓物之犯行。惟究竟憑何積極
證據證明上訴人等係於九十六年五月間起至同年六月二十九日前
之某日，共同自不詳姓名之成年人處收受上述贓物，即所謂台電
公司遭竊之接戶用電纜線，原判決未詳予調查說明，僅以上訴人
等所辯不足採，即為上開認定，自有未合。又原判決援引黃朝明
之證言，僅說明「足認本件扣案之電纜線確屬台電公司所有無訛
」（原判決理由貳、一之(一)），並未說明該電纜線係台電公司遭
竊之贓物。稽諸卷附台電公司九十六年九月三日電業字第九六○
七－○八五五號函所載：「市面上可能出現台電電纜線，有來自
本公司售出之電纜線廢料品、製造台電電纜線廠商之電纜線廢料
品或台電承包商之電纜線廢料品等。」等情（原審卷第一○八頁
），如果非虛，則上訴人等所收受之扣案台電公司接戶用電纜線
，是否為該公司失竊之贓物，即非全無疑義而待究明。原判決對
此未詳予調查釐清，遽為判決，亦有可議。上訴人等提起上訴，
指摘原判決不當，非無理由。按第三審法院應以第二審判決所確
認之事實為判決基礎，刑事訴訟法第三百九十四條第一項前段定
有明文。原判決上述之違背法令，影響於事實之確定，本院無可
據以為裁判，應將原判決撤銷，發回原審法院更為審判。上訴人
等收受贓物部分，雖屬不得上訴於第三審法院之案件，因與違反
廢棄物清理法部分，有想像競合犯之裁判上一罪關係，基於審判
不可分之原則，仍為上訴效力所及，併予發回。
據上論結，應依刑事訴訟法第三百九十七條、第四百零一條，判
決如主文。
中    華    民    國  九十九  年   十一   月  二十五  日
                      最高法院刑事第一庭
                          審判長法官  董  明  霈  
                                法官  林  茂  雄  
                                法官  張  清  埤  
                                法官  張  祺  祥  
                                法官  蘇  振  堂  
本件正本證明與原本無異
                                      書  記  官  
中    華    民    國  九十九  年   十一   月   三十   日
                                                      m

司法院資訊處製作；財團法人民間司法改革基金會備份。
